臺灣高等法院臺南分院刑事判決　　　　　　　九十年度上訴字第一六一二號　 Ｃ
　　　上　訴　人
　　　即　被　告　丙　○　○
右上訴人因廢棄物清理法案件，不服臺灣臺南地方法院九十年度訴字第一一０六號中
華民國九十年十一月五日第一審判決（起訴案號：臺灣臺南地方法院檢察署九十年度
偵字第二九四二號），提起上訴，本院判決如左：
      主      文
原判決撤銷。
甲○○共同未依規定領有廢棄物處理許可證，從事廢棄物處理，處有期徒刑壹年。
丙○○、乙○○均免訴。
      事      實
一、緣丙○○（同案另判決如下）明知其未依廢棄物清理法第二十條規定領有廢棄物
    清除、處理許可證，不得從事廢棄物之貯存、清除或處理等業務，以月薪四萬元
    之代價，自民國（下同）八十九年二、三月間起雇用知情之甲○○、乙○○（末
    者同案另判決如下）；甲○○竟與丙○○、乙○○共同基於犯意聯絡，自八十九
    年二、三月間起至九十年三月一日止，  先由丙○○向姓名年籍不詳之人以每公
    斤新台幣（下同）四十一元、四十二元不等之價格，購入一般事業廢棄物之鋁製
    品廢料，再放置於台南縣仁德鄉○○○路一一九六巷內大甲高幹三四左四電線桿
    旁之工廠內，由甲○○及乙○○負責將鋁製品廢料經由燃燒、融化、煉製之處理
    程序將之鑄造成鋁錠，再將鋁錠以每公斤五十一元、五十二元不等之價格出售。
    嗣於九十年三月一日為警於上址當場查獲甲○○、乙○○，而查悉上情。
二、案經台南縣警察局歸仁分局報告台灣台南地方法院檢察署偵查起訴。
      理      由
甲、甲○○有罪部分：
一、上訴人即被告甲○○固坦承於前述時地購入鋁製品廢料，再將之燃燒、融化、煉
    製鑄造成鋁錠出售，而為警查獲等情不諱，惟矢口否有何上開犯意，並辯稱：我
    們係作資源回收，不知道那樣作係違法，我們係憑勞力賺錢，不認為有犯罪云云
    。經查：右揭事實，業據被告甲○○於警訊及原審偵審中坦承不諱，核與同案被
    告丙○○、乙○○所供情節相符。且有行政院環境保護署於九十年三月一日之稽
    查紀錄一紙及照片十幀附卷足佐，故被告自白與事實吻合，足以採信。按廢棄物
    清理法第二十條規定「公、民營廢棄物清除、處理機構經營廢棄物之貯存、清除
    或處理業務，應列明專業技術人員與貯存清除、處理之工具、方法、設備及場所
    ，向地方主管機關申請核發許可證。但從事有害事業廢棄物之貯存、清除或處理
    者，地方主管機關應先報請中央主管機關核准，始得發給許可證」。另依環保署
    八十七年七月三十一日公告之「增訂一般事業廢棄物再利用類別及管理方式」，
    已將「廢單一金屬料（銅、鋅、鋁、錫）」等列為一般事業廢棄物管理。被告既
    自承未領有廢棄物清除、處理許可證，卻從事上開一般事業廢棄物鋁廢料之處理
    ，顯已違反廢棄物清理法第二十條之規定至明。故被告上開所辯，顯係事後避重
    就輕之詞，無足採取。其事證明確，犯行堪以認定。
二、查被告行為後，廢棄物清理法已於九十年十月二十四日修正公布，其中第二十二
    條之法定刑由一年以上五年以下有期徒刑，得併科一百萬元以下罰金，修正為該
    法第四十六條，同時刑度為一年以上五年以下有期徒刑，得併科三百萬元以下罰
    金，新舊法比較結果，以舊法有利於被告，依刑法第二條第一項但書規定應適用
    舊法處斷。核被告甲○○所為，係犯修正前廢棄物清理法第二十二條第二項第四
    款之罪。被告就上揭犯行，與同案被告丙○○、乙○○有犯意聯絡及行為分擔，
    皆為共同正犯。
三、原審認被告之罪證明確，因予論罪科刑，固非無見。惟被告係基於單一違法犯意
    而未申領有廢棄物清除、處理許可證，卻從事上開一般事業廢棄物之處理，詎原
    判決卻認定被告先後多次犯行，時間均甚緊接，方法相同，所犯係構成要件相同
    之罪，顯係基於概括犯意反覆為之，為連續犯，應依刑法第五十六條之規定，以
    一罪論，即有欠妥。被告上訴意旨空言否認犯罪而指摘原判決有不當之處，雖為
    無理由，惟原判決既有上述可議之處，自應由本院將原判決關於被告甲○○部分
    予以撤銷改判。爰審被告之素行、犯罪動機、目的、手段、所生污染環境之危害
    ，及犯後態度等一切情狀，改量處如主文第二項所示之刑。
乙、被告丙○○、乙○○免訴部分：
一、公訴意旨以：被告丙○○明知其未依廢棄物清理法第二十條規定領有廢棄物清除
    、處理許可證，竟基於概括犯意聯絡，以月薪四萬元之代價，自民國（下同）八
    十九年二、三月間起至九十年三月一日止，雇用知情之同案被告甲○○（同案已
    如以上有罪判決）、被告乙○○；並先由丙○○向姓名年籍不詳之人以每公斤新
    台幣（下同）四十一元、四十二元不等之價格，購入一般廢棄物之鋁製品廢料，
    再放置於台南縣仁德鄉○○○路一一九六巷內大甲高幹三四左四電線桿旁之工廠
    內，由甲○○及乙○○負責將鋁製品廢料經由燃燒、融化、煉製之處理程序將之
    鑄造成鋁錠，再將鋁錠以每公斤五十一元、五十二元不等之價格出售。嗣於九十
    年三月一日為警於上址當場查獲甲○○、乙○○，而查悉上情。因認被告丙○○
    、乙○○共同涉犯廢棄物清理法第二十二條第二項第四款之罪嫌等語。
二、按案件曾經判決確定者，應諭知免訴判決，刑事訴訟法第三百零二條第一款定有
    明文。查被告丙○○前經行政院環境保護署於九十年三月一日之稽查違反空氣污
    染防制法，經原審法院以九十年度南簡字第五五一號判處有期徒刑五月，得易科
    罰金確定在案，有該刑事判決書一份及上開查稽紀錄一紙附卷足稽；另被告乙○○前經台南縣政府於八十九年六月二十三日之稽查違反空氣污染防制法，經原審
    法院以九十年度易字第一０一二號判處有期徒刑五月，得易科罰金，緩刑三年確
    定在案，亦有該刑事判決書一份附卷足稽；公訴人認渠等二人共同涉犯廢棄物清
    理法第二十二條第二項第四款之罪，與上開違反空氣污染防制法之罪，係於基於
    同一之將鋁製品廢料經由燃燒、融化、煉製之處理程序將之鑄造成鋁錠之行為，
    係屬一行為觸犯數罪名，為想像競合犯，為裁判上一罪，因之，上開違反空氣污
    染防制法之罪既經判決有罪確定，其判決確定力自及於其等所犯本案之廢棄物清
    理法第二十二條第二項第四款之罪，從而依上開刑事訴訟法第三百零二條第一款
    之規定，本案就被告丙○○、乙○○部分，均應諭知免訴判決。原判決就此部分
    予以論罪科刑，即有欠當，自應由本院將原判決關於被告丙○○、乙○○部分甲○○部分予以撤銷改判，爰均諭知免訴。
據上論斷，應依刑事訴訟法第三百六十九條第一項前段、第三百六十四條、第三百零
二條第一款、第二百九十九條第一項前段，修正前廢棄物清理法第二十二條第二項第
四款，刑法第十一條前段、第二條第一項但書、第二十八條，判決如主文。
本案經檢察官邱克斌到庭執行職務。
中    華    民    國      九十一      年      一      月      二        日
                                  臺灣高等法院臺南分院刑事第一庭
              審判長法官  鄭    文    肅
                                            法官  黃    三    哲
                                            法官  王    浦    傑
右正本證明與原本無異。
如不服本判決，應於判決送達後十日內向本院提出上訴狀，其未敘述理由者並應於提
出上訴狀後十日內向本院補提理由書（應附繕本)。
                                      法院書記官  蔡    振    豐
中    華    民    國      九十一      年      一      月      四        日
附錄法條：
廢棄物清理法第二十二條第二項第四款：
有左列情形之一者，處一年以上五年以下有期徒刑，得併科一百萬元以下罰金︰
四、未依第二十條規定領有廢棄物清除、處理許可證或核備文件，從事廢棄物貯存、
    清除、處理，或未依廢棄物清除、處理許可證或核備文件內容貯存、清除、處理
    廢棄物者。
